【裁判字號】    98,交簡上,249
【裁判日期】    990824
【裁判案由】    過失傷害
【裁判全文】
臺灣臺北地方法院刑事判決           98年度交簡上字第249號
上  訴  人  臺灣臺北地方法院檢察署檢察官
上  訴  人  甲○○
即  被  告
選任辯護人  張泰昌律師
            陳淑玲律師
            賴志凱律師
上列上訴人因被告過失傷害案件，不服本院於中華民國98年11月
19日所為98年度交簡字第598 號第一審判決（聲請簡易判決處刑
案號：98年度偵字第12257 號），提起上訴，本院合議庭為第二
審判決如下：
    主  文
原判決撤銷。
甲○○因過失傷害人，處拘役伍拾日，如易科罰金，以新臺幣壹
仟元折算壹日。
    事  實
一、甲○○於民國97年10月11日下午2 時15分許，駕駛車牌號碼
    L9-0480 號自用小客車沿臺北市○○區○○街22巷，由西往
    東方向行駛，至恒光街22巷與恒光橋交岔路口時，本應注意
    行駛至交岔路口時，應遵守閃光紅燈之指示，應停車再開、
    減速接近、先停止於交岔路口前讓幹道車優先通行後認為安
    全時，方得續行，且依當時天候雨但有日間自然光線、柏油
    路面、濕潤、無缺陷、無障礙物、視距良好，應無不能注意
    之情事，竟疏於注意，貿然通過該交岔路口，適有乙○○騎
    乘車牌號碼BBW-851 號重型機車沿恒光街由北往南方向行駛
    上橋，本應注意行駛至交岔路口時，應遵守閃光黃燈之指示
    ，應減速接近、注意安全、小心通過，亦無不能注意之情事
    ，竟疏未注意，貿然進入該交岔路口，2 車均閃避不及，致
    甲○○汽車車頭擦撞乙○○機車右側車身，乙○○因而人車
    倒地，受有右側脛骨骨折及肢體多處擦傷等傷害。嗣警員據
    報到場時，甲○○在場表明自己姓名且承認為肇事人，而對
    於未發覺之罪自首，始查悉上情。
二、案經乙○○訴由臺北市政府警察局文山第一分局移請臺灣臺
    北地方法院檢察署檢察官聲請簡易判決處刑。
    理  由
一、被告甲○○經本院合法傳喚，無正當之理由而不到庭，爰不
    待其陳述，逕為一造辯論判決。又被告及其選任辯護人對於
    下列各項證據方法，均未爭執其證據能力，並同意作為證據
    （見本院卷第71頁反面至第72頁），本院審酌其作成時之情
    況，認為並無不適當之情事，均得作為證據，合先敘明。
二、訊據被告甲○○固不否認於前揭時、地駕車與告訴人所騎機
    車發生碰撞車禍，致告訴人受傷一事，惟矢口否認有何過失
    ，辯稱：車禍後警察讓我移動車輛到旁邊巷子，該處是市場
    ，有閃黃燈，伊有停車再開，否則伊車損程度不止如此，伊
    當時已過雙黃線告訴人機車才衝出來，故伊判斷告訴人有跨
    越雙黃線行駛云云（見本院卷第54頁反面）。惟查：
  (一)被告於前揭時間駕駛自用小客車沿恒光街22巷西往東方向直
    行，適有告訴人騎乘重型機車沿恒光街北往南方向直行，2
    車在恒光街22巷與恆光橋頭之交岔路口發生碰撞車禍一情，
    據被告坦承屬實（見98年度偵字第12257 號卷第6 頁），亦
    經告訴人指述明確（見98年度偵字第12257 號卷第37至38頁
    、第45頁），且有臺北市政府警察局文山第一分局警員據報
    到場後製作之道路交通事故現場圖、補充資料表、談話紀錄
    表、道路交通事故調查報告表及拍攝現場照片、車損照片附
    卷可稽（見98年度偵字第12257 號卷第15至20頁、第23至26
    頁）；車禍發生後，告訴人送往臺北市立萬芳醫院急診，經
    醫師診斷其受有右側脛骨骨折及肢體多處擦傷，施以石膏副
    木固定後返家，繼於97年10月13日、10月20日、11月3 日、
    11月24日、12月8 日、98年1 月5 日前往國防醫學院三軍總
    醫院門診治療，亦施以石膏固定等事實，則有臺北市立萬芳
    醫院及三軍總醫院診斷證明書各1 份附卷可考（見98年度偵
    字第12257 號卷第11、12頁），是告訴人因此車禍而受傷，
    亦堪認定。
  (二)查被告沿恒光街22巷行駛進入恒光街交岔路口之前，有閃光
    紅燈之設置，而告訴人沿恒光街行駛進入恒光街22巷交岔路
    口之前，則有閃光黃燈之設置，此有道路交通事故現場圖在
    卷可按（見98年度偵字第12257 號卷第15頁）。按汽車行駛
    至交岔路口，其行進、轉彎，應遵守燈光號誌，道路交通安
    全規則第102 條第1 項第1 款定有明文。依道路交通標誌標
    線號誌設置規則第21 1條第1 項第1 款、第2 款之規定，閃
    光紅燈表示「停車再開」，車輛應減速接近，先停止於交岔
    路口前，讓幹道車優先通行後認為安全時，方得續行；而閃
    光黃燈表示「警告」，車輛應減速接近，注意安全，小心通
    過。依此，被告沿恒光街22巷行駛至恒光街交岔路口時，應
    遵守閃光紅燈之指示，減速停車，讓幹道車優先通行後認為
    安全時，始得續行，而告訴人沿恒光街行駛至該交岔路口時
    ，亦應減速接近，注意安全，小心通過。本案車禍發生後，
    被告汽車車損在於車頭保險桿刮損、車牌旋動，告訴人機車
    車損在於右側車身刮損，有道路交通事故補充資料表及警員
    拍攝之車損照片附卷可稽（見98年度偵字第12257 號卷第16
    、23、25頁），應係被告汽車車頭擦撞告訴人機車車身所致
    。被告雖以前揭情詞置辯，惟查，恒光街僅寬8.6 公尺，恒
    光街22巷寬約8 公尺，有道路交通事故現場圖在卷可按（見
    98年度偵字第12257 號卷第15頁），倘被告在該交岔路口停
    車再開，係甫起步車速緩慢，應可看見告訴人機車而讓其優
    先通過，同理，告訴人機車駛至該交岔路口時，倘若減速接
    近，應可看見被告汽車緩慢起步進入路口。亦即，倘被告汽
    車減速停車、讓告訴人機車先行並注意安全，倘告訴人機車
    減速接近路口並注意安全，應有足夠時間煞車避免2 車碰撞
    。從而，足堪推認被告當時應未減速、未停車注意讓幹道車
    先行，而告訴人亦未減速注意安全，始發生被告汽車車頭擦
    撞告訴人機車右側車身之結果。被告與告訴人就此車禍結果
    均應負過失責任。
  (三)至於被告雖辯稱：伊已停車再開，是被告駛入來車道致伊無
    從注意云云。惟依臺北市政府警察局文山分局警員到場繪製
    之道路交通事故現場圖之記載，現場並無2 車碰撞後產生之
    落土痕跡，故無從確認2 車碰撞地點；參諸告訴人機車由北
    往南方向進入交岔路口後，在交岔路口中央偏東、偏南之處
    倒地而產生刮地痕，且此刮地痕起點距離恒光街之分向限制
    線延伸線約1.8 公尺〔恒光街北向車道寬度4.6 公尺－（刮
    地痕長5.6 公尺－機車倒地位置距離路口2.8 公尺）＝1.8
    公尺〕（見98年度偵字第12257 號卷第15頁），但此刮地痕
    起點僅能認為告訴人機車倒地後之位置，無從遽認為告訴人
    機車與被告汽車碰撞之地點；亦不能排除告訴人機車遭碰撞
    後因重力作用而向被告所駕車輛行進方向位移一段距離始倒
    地滑行產生刮痕之可能；況2 車臨碰撞前，本有可能各自採
    取閃避措施，亦不能排除告訴人見被告汽車而左偏閃避始因
    重心不穩倒地之可能性。從而，僅憑刮地痕尚不足以認定當
    時告訴人機車是否有駛入來車道之違規行為。至於被告汽車
    、告訴人機車之受損情形縱非嚴重，仍不足為被告即無過失
    責任之依據。
  (四)綜上，本案事證明確，被告駕車行經該交岔路口，疏未遵守
    閃光紅燈之指示，未減速接近、停車、讓幹道車優先通行之
    駕駛行為，致撞及告訴人機車，使告訴人受有前揭傷勢等犯
    行，洵堪認定。至於告訴人方面固亦有騎車行經該交岔路口
    ，疏未遵守閃光黃燈之指示，未減速接近、注意安全、小心
    通過之過失，僅影響民事責任之減輕，仍不能解免被告之刑
    事責任，附此說明。
三、核被告所為，係犯刑法刑法第284 條第1 項前段過失傷害罪
    。查被告於警員據報到場時，表明自己姓名且承認為肇事人
    ，有道路交通事故肇事人自首情形紀錄表可憑（見98年度偵
    字第12257 號卷第22頁），被告對於未發覺之罪自首，且迄
    未逃避偵審，爰依刑法第62條前段規定，減輕其刑。原審依
    據刑事訴訟法第449 條第1 項前段、第454 條第2 項、第29
    9 條第1 項前段（漏載應予補充）、刑法第284 條第1 項前
    段、第62條前段、第41條第1 項前段、刑法施行法第1 條之
    1 第1 項、第2 項前段，判處被告拘役20日，如易科罰金，
    以新臺幣（下同）1 千元折算1 日，其認事用法量刑固非無
    據，然原審判決之事實認定告訴人騎乘機車有駛入來車道之
    過失，容有未洽，業如前述，應由本院將原判決撤銷予以改
    判。爰審酌：(一)本案車禍發生之交岔路口，在幹道設有閃光
    黃燈、在支道設有閃光紅燈，提醒駕駛人減速接近、注意安
    全、小心通過，詎被告、告訴人行經該路口均疏未注意，致
    2 車發生碰撞車禍，告訴人受有前揭骨折等傷勢，損害非輕
    ；(二)且車禍發生後，被告始終否認犯罪，飾詞卸責，迄未與
    告訴人達成和解，態度不佳；(三)惟告訴人方面亦有過失，已
    如前述，衡酌雙方過失程度等一切情狀，量處如主文所示之
    刑，並諭知易科罰金之折算標準，以示懲儆。
據上論斷，應依刑事訴訟法第455 條之1 第1 項、第3 項、第37
1 條、第369 條第1 項前段、第364 條、第299 條第1 項前段，
刑法第284 條第1 項前段、第62條前段、第41條第1 項前段，刑
法施行法第1 條之1 ，判決如主文。
本案經檢察官葉芳秀到庭執行職務。
中    華    民    國    99    年    8     月    24    日
                  刑事第六庭審判長  法  官  張永宏
                                    法  官  陳芃宇
                                    法  官  林晏如
上正本與原本無異。
本件不得上訴。
                                    書記官  楊盈茹
中    華    民    國    99    年    8     月    24    日

司法院資訊處製作；財團法人民間司法改革基金會備份。
